【裁判字號】    95,訴,1834
【裁判日期】    951212
【裁判案由】    毒品危害防制條例
【裁判全文】
臺灣彰化地方法院刑事判決              95年度訴字第1834號
公  訴  人  臺灣彰化地方法院檢察署檢察官
被      告  甲○○
上列被告因違反毒品危害防制條例案件，經檢察官提起公訴（
95年度毒偵字第3925號、第3926號），及移送併辦（95年度毒偵
字第4439號），本院認有刑事訴訟法第273-1條第1項之情形，而
改依簡式審判程序判決如下：
    主  文
甲○○施用第一級毒品，累犯，處有期徒刑壹年；又施用第一級
毒品，累犯，處有期徒刑壹年貳月。應執行有期徒刑壹年陸月。
        事  實
一、甲○○前於民國（下同）93年間，因違反毒品危害防制條例
    案件，經本院於93年12月2 日，以93年度訴字第545 號判決
    判處有期徒刑1 年確定；復因違反毒品危害防制條例案件，
    再經本院於94年1 月4 日，以93年度斗簡字第414 號判決判
    處有期徒刑6 月，如易科罰金以300 元折算1 日確定，上開
    二案嗣經本院於94年2 月5 日，以94年度聲字第741 號裁定
    定其應執行有期徒刑為1 年5 月確定，甫於95年1 月31日縮
    刑期滿執行完畢。另於91年間，因施用毒品案件，經本院於
    91年8 月27日，以91年度毒聲字第2158號裁定令入勒戒處所
    施以觀察、勒戒後，因認有繼續施用毒品之傾向，再經本院
    於91年10月16日，以91年度毒聲字第2538號裁定令入戒治處
    所施以強制戒治1 年，業於92年10月16日執行完畢釋放，並
    經臺灣彰化地方法院檢察署檢察官於92年12月4 日，以92年
    度戒毒偵字第595 、596 號為不起訴處分確定。詎其仍不知
    悔改，於前開強制戒治執行完畢釋放後5 年內，復分別基於
    施用第一級毒品海洛因之犯意，各於95年6 月27日下午4 時
    許、95年7 月27日下午某時許，分別在其位於彰化縣社頭鄉
    ○○村○○路56之23號之住處，以將海洛因摻水混合後置入
    針筒內，再持以施打手臂之方式，施用第1 級毒品海洛因各
    1 次。嗣先後於95年6 月30日上午9 時15分許、同年7 月31
    日下午6 時25分許，因其為毒品列管人口，而至彰化縣警察
    局田中分局為警採集其尿液送驗，結果均呈嗎啡陽性反應，
    始查悉上情。
二、案經彰化縣警察局田中分局報請臺灣彰化地方法院檢察署檢
    察官偵查起訴暨移送併案審理，本院認有刑事訴訟法第273-
    1 條第1 項之情形，而改依簡式審判程序審理。
    理  由
一、按除被告所犯為死刑、無期徒刑、最輕本刑為3 年以上有期
    徒刑之罪或高等法院管轄第一審案件者外，於刑事訴訟法第
    273 條第1 項程序進行中，被告先就被訴事實為有罪之陳述
    時，審判長得告知被告簡式審判程序之旨，並聽取當事人、
    代理人、辯護人及輔佐人之意見後，裁定進行簡式審判程序
    ；除簡式審判程序及簡易程序案件外，第一審應行合議審判
    ，刑事訴訟法第273-1 條第1 項、第284-1 條分別定有明文
    。本件被告甲○○所犯係死刑、無期徒刑、最輕本刑為3 年
    以上有期徒刑或高等法院管轄第一審案件以外之罪，並於本
    院行準備程序時就被訴事實為有罪之陳述，本院合議庭依前
    揭規定，經評議結果，裁定改由受命法官獨任行簡式審判程
    序，先予敘明。
二、上揭事實，業據被告甲○○迭於本院行準備程序及審理時均
    坦承不諱，且其於95年6 月30日、同年7 月31日為警查獲時
    所採取之尿液，經送鑑驗結果，確均呈嗎啡陽性反應，此有
    列管毒品人口尿液檢體採集送驗紀錄表、應受尿液採驗人尿
    液檢體採集送驗紀錄表及詮昕科技股份有限公司95年7 月11
    日、95年8 月14日報告編號00000000、00000000號濫用藥物
    尿液檢驗報告各一紙附卷可稽，應認被告之自白確與事實相
    符，洵堪採信。另查，被告曾於91年間，因施用毒品案件，
    經本院於91年8 月27日，以91年度毒聲字第2158號裁定令入
    勒戒處所施以觀察、勒戒後，因認有繼續施用毒品之傾向，
    再經本院於91年10月16日，以91年度毒聲字第2538號裁定令
    入戒治處所施以強制戒治1 年，業於92年10月16日執行完畢
    釋放等情，有臺灣高等法院被告全國前案紀錄表及臺灣彰化
    地方法院檢察署刑案資料查註紀錄表各一份在卷足憑，被告
    顯係於受強制戒治執行完畢釋放後，5 年內再犯毒品危害防
    制條例第10條第1 項之罪，依同條例第23條第2 項規定，應
    依法論科。綜上所述，本件犯罪事證明確，被告前開犯行洵
    堪認定。
三、查被告於95年6月27日施用第一級毒品海洛因1次，此一部分
    犯行後，刑法於94年2月2日修正公布，95年7月1日施行（下
    稱新法；修正前刑法下稱舊法）後，其所涉及之新、舊法比
    較理由及結果如下：
  (一)依最高法院95年度第8 次刑事庭會議決議之決議內容，有關
    新舊法之適用原則如下：
    1.新法第2條第1項之規定，係規範行為後法律變更所生新舊
      法律比較適用之準據法，於新法施行後，應適用新法第2條
      第1項之規定，為「從舊從輕」之比較。
    2.基於罪刑法定原則及法律不溯及既往原則，行為之處罰，
      以行為時之法律有明文規定者為限，必行為時與行為後之
      法律均有處罰之規定，始有新法第2條第1項之適用。
    3.修正前刑法第47條關於累犯之規定，業已修正，惟本件被
      告不論依修正前之刑法第47條，抑或依修正後刑法第47條
      第1項，均構成累犯，且均應加重其刑，對被告而言並無
      有利或不利之情形，不生任何影響，應依刑法第2條第1項
      前段，適用舊法之規定。
    4. 比較時應就罪刑有關之共犯、未遂犯、想像競合犯、牽
       連犯、連續犯、結合犯，以及累犯加重、自首減輕暨其
       他法定加減原因（如身分加減）與加減例等一切情形，
       綜其全部罪刑之結果而為比較。
    5. 從刑附屬於主刑，除法律有特別規定者外，依主刑所適用
       之法律。
    6. 新法第51條第2款增定罰金與死刑併與執行；第5款提高
       多數有期徒刑合併應執行之刑不得逾30年，新法施行後
       ，應依新法第2條第1項之規定，適用最有利行為人之法
       律。裁判確定前犯數罪，其中一罪在新法施行前者，亦
       同。
   (二)本件所涉及新舊法比較之部分：
     1.累犯部分：查被告前於93年間，因違反毒品危害防制條
       例案件，經本院於93年12月2 日，以93年度訴字第545
       號判決判處有期徒刑1 年確定；復因違反毒品危害防制
       條例案件，再經本院於94年1 月4 日，以93年度斗簡字
       第414 號判決判處有期徒刑6 月，如易科罰金以300 元
       折算1 日確定，上開二案嗣經本院於94年2 月5 日，以
       94年度聲字第741 號裁定定其應執行有期徒刑為1 年5
       月確定，甫於95年1 月31日縮刑期滿執行完畢等情，有
       臺灣高等法院被告全國前案紀錄表1 件在卷可參，被告
       因受上開有期徒刑之執行完畢後，5 年之內再因故意而
       犯本案之罪，不論依據修正前刑法第47條或依修正後刑
       法第47條第1 項之規定，均構成累犯，對被告而言，並
       無有利或不利之情形。
     2.定應執行刑部分：修正前刑法第51條規定：「數罪併罰
       ，分別宣告其罪之刑，依左列各款定其應執行者：」其
       中第5 款規定：「宣告多數有期徒刑者，於各刑中之最
       長期以上，各刑合併之刑期以下，定其刑期。但不得逾
       20年。」，修正後刑法第51條第5 款規定：「宣告多數
       有期徒刑者，於各刑中之最長期以上，各刑合併之刑期
       以下，定其刑期。但不得逾30年。」，此為法律之變更
       ，自應依刑法第2 條第1 項規定比較新、舊法，並適用
       最有利於行為人之法律（最高法院95年第8 次刑事庭會
       議決議第5 點第1 項參照）。查被告所犯上開二罪法定
       刑經連續犯加重後之最高刑度合計亦未逾20年，則經比
       較新、舊法結果，對被告並無有利或不利之情形。
     3.經綜合比較新、舊法之結果，以被告行為時之舊法較有
       利於被告，依刑法第2 條第1 項前段規定，本案關於被
       告於95年6 月27日施用第一級毒品海洛因1 次，此一部
       分之犯行自應一體適用被告行為時之法律即修正前刑法
       第47條、第51第5 款之規定。
四、按海洛因係毒品危害防制條例所定之第一級毒品，不得非法
    施用。核被告甲○○所為，均係犯毒品危害防制條例第10條
    第1 項之施用第一級毒品罪。其為供施用而持有第一級毒品
    之低度行為，應各為施用之高度行為所吸收，均不另論罪。
    被告所犯上開2 次施用第一級毒品之罪，業據被告於檢察事
    務官詢問時供稱：伊6 月底施用完海洛因即不想再施用，7
    月份是因為手部手術後疼痛不已，才會再施用海洛因等語（
    見95年10月17日詢問筆錄），足見其2 次施用海洛因之犯行
    ，犯意各別，應予分論併罰。又起訴書雖記載被告自95年6
    月中間某日起，至95年7 月27日某時止，接連施用第一級毒
    品海洛因多次之犯行，然業經公訴人於本院審理中更正起訴
    事實為被告各於95年6 月30日上午9 時15分往前回溯72小時
    內某時許及95年7 月27日某時許，施用第一級毒品海洛因各
    1 次，附此敘明。另公訴意旨認被告所為係集合犯，惟「集
    合犯」之態樣，係依一般社會通念，特定犯罪行為具有反覆
    實施之特性，而立法者於制定刑罰法律之初，亦已認知該種
    行為類型之反覆性，有意藉由法條中客觀構成要件之行為要
    素，涵括上開具有反覆實施特性之數個犯罪行為，僅受一次
    刑法之評價；然施用毒品犯罪，或為零星偶一之施用，或尚
    未成癮，自難認立法者於制定刑罰法律之初，已認知該種行
    為類型之反覆性，且有意藉由法條中客觀構成要件之行為要
    素，涵括上開具有反覆實施特性之數個犯罪行為。況被告上
    開2 次施用海洛因之時間，相距近1 個月，足見各該犯行間
    ，明顯可分而具有獨立性，基此，本件被告多次施用毒品犯
    罪之行為，尚無論以「集合犯」之餘地，併予敘明。又被告
    前於93年間，因違反毒品危害防制條例案件，經本院於93年
    12月2 日，以93年度訴字第545 號判決判處有期徒刑1 年確
    定；復因違反毒品危害防制條例案件，再經本院於94年1 月
    4 日，以93年度斗簡字第414 號判決判處有期徒刑6 月，如
    易科罰金以300 元折算1 日確定，上開二案嗣經本院於94年
    2 月5 日，以94年度聲字第741 號裁定定其應執行有期徒刑
    為1 年5 月確定，甫於95年1 月31日縮刑期滿執行完畢等情
    ，有臺灣彰化地方法院檢察署刑案資料查註紀錄表、臺灣高
    等法院被告全國前案紀錄表各1 份在卷可考，其於5 年以內
    故意再犯本件上開有期徒刑以上之二罪，均為累犯，應分別
    依修正前刑法第47條、修正後刑法第47條第1 項之規定，各
    加重其刑。爰審酌被告前曾有施用毒品犯行，經送觀察、勒
    戒及強制戒治執行完畢釋放後，猶不知悔改，再施用毒品不
    輟，不僅戕害自身健康，更辜負國家將之視為病人，並施以
    長時間之戒治處遇之苦心，惟其對他人權益之侵害仍屬有限
    ，於本院行準備程序與審理時均已坦承犯行，暨其犯罪動機
    、目的、手段、施用之次數、期間及其智識程度、生活狀況
    等一切情狀，各量處如主文所示之刑，並依修正前之刑法第
    51條第5 款之規定定其應執行之刑，以示懲儆。
五、另臺灣彰化地方法院檢察署95年度毒偵字第4439號併辦意旨
    略以：被告於95年9月24日晚間9時許，在其彰化縣社頭鄉○
    ○村○○路56之23號之住處，以針筒注射方式，施用第一級
    毒品海洛因1次，嗣於95年9月28日上午10時許，為警在彰化
    縣永靖鄉○○村○○路○段141巷內盤查時，經其同意，而為
    警採集其尿液送驗，結果呈嗎啡陽性反應，因認被告涉有施
    用第一級毒品海洛因之犯行，且被告此部分犯行與前揭業經
    起訴之施用第一級毒品犯行間，屬於包括一罪之集合犯，應
    移送本院併案審理等語。惟按刑法第56條連續犯之規定業於
    94年1月7日修正公布刪除，並於95年7月1日施行，而依新法
    對於上開反覆實施犯罪模式之對應處置，除合於「接續犯」
    或「包括一罪」之情形外，則僅能依數罪併罰之規定個別處
    斷。而依最高法院86年台上字第3295號判例意旨，數行為於
    同時同地或密切接近之時地實施，侵害同一之法益，各行為
    之獨立性極為薄弱，依一般社會健全觀念，在時間差距上，
    難以強行分開，在刑法評價上，以視為數個舉動之接續施行
    ，合為包括之一行為予以評價，較為合理，方屬接續犯之範
    疇，足見「接續犯」之成立，係以時、空密接性為前提要件
    ，即透過對於同一法益之同種類侵害行為繼續不間斷之實行
    ，業已稀釋個別行為之獨立性，致使刑法評價時將之視為單
    一、整體之犯罪行為，以符合社會一般人對於行為概念之認
    知，並與行為人之犯罪目的相互結合；至於學理上「包括一
    罪」概念中，與施用毒品之犯罪型態較有關聯者，應屬上述
    「集合犯」之態樣，然海洛因屬中樞神經抑制劑，使用者固
    會對其產生生理及心理之依賴性，惟施用者是否因而對海洛
    因習慣成癮，仍應視施用者之施用劑量、施用頻率及個人耐
    藥性等因素而定。查本案被告各次施用海洛因之時間，與併
    案部分相距數月，其間亦無任何證據足資證明被告有接續施
    用海洛因之情形，上開移送併案施用海洛因之犯行與經起訴
    論罪部分之犯行間，明顯可分而具有獨立性，自核與前揭最
    高法院86年台上字第3295號判例所稱「數行為於同時同地或
    密切接近之時地實施」之特性並不相符，已難認合於「接續
    犯」之前提要件，且遍查全卷，亦無證據足資證明被告施用
    第一級毒品海洛因業已習慣成癮，自不能依「集合犯」逕將
    被告上開施用海洛因之犯行論以「包括一罪」。準此，檢察
    官移送併案審理部分之被告所為，既應依新法處斷，而其該
    次施用海洛因之犯行亦應評價為獨立行為，自當論以數罪而
    分論處罰，本院無從併予審究，是此部分應退由檢察官另行
    處理。
據上論斷，應依刑事訴訟法第273 條之1 第1 項、第299 條第1
項前段，毒品危害防制條例第10條第1 項，刑法第11條、第2 條
第1 項前段、修正前刑法第47條、刑法第47條第1 項、修正前刑
法第51 條 第5 款，判決如主文。
本案經檢察官郭玄義到庭執行職務。
中    華    民    國    95    年    12    月    12    日
                  臺灣彰化地方法院刑事第二庭
                                法  官  黃齡玉
以上正本證明與原本無異。
如不服本判決，應於判決送達10日內，向本院提出上訴狀 (須附
繕本)。
中    華    民    國    95    年    12    月    12    日
                                書記官  施嘉玫
毒品危害防制條例第10條第1項
施用第一級毒品者，處 6 月以上 5 年以下有期徒刑。


司法院資訊處製作；財團法人民間司法改革基金會備份。
